【裁判字號】    92,台上,2860
【裁判日期】    920522
【裁判案由】    偽造有價證券
【裁判全文】
最高法院刑事判決                              九十二年度台上字第二八六○號
    上 訴 人  乙○○
              甲○○
右上訴人等因偽造有價證券案件，不服台灣高等法院中華民國八十九年十二月二十日
第二審更審判決（八十九年度上更(一)字第九五二號，起訴案號：台灣桃園地方法院檢
察署八十五年度偵字第三三三號），提起上訴，本院判決如左：
    主  文
上訴駁回。
    理  由
按刑事訴訟法第三百七十七條規定，上訴於第三審法院，非以判決違背法令為理由，
不得為之。是提起第三審上訴，應以原判決違背法令為理由，係屬法定要件。如果上
訴理由狀並未依據卷內訴訟資料，具體指摘原判決不適用何種法則或如何適用不當，
或所指摘原判決違法情事，顯與法律規定得為第三審上訴理由之違法情形，不相適合
時，均應認其上訴為違背法律上之程式，予以駁回。本件原判決撤銷第一審科刑之判
決，改判並適用刑法第五十九條規定，論處上訴人乙○○、甲○○共同意圖供行使之
用，而偽造有價證券罪刑（各處有期徒刑二年），已詳敘其調查、取捨證據之結果及
憑以認定犯罪事實之心證理由。並就上訴人二人否認之供詞及其等所辯各語認非可採
，予以論述。經核所為論敘均與卷內證據資料相符，從形式上觀察，並無認定事實不
依證據或有何採證違背證據法則等違法情形存在。依原判決認定之事實，乙○○係於
民國八十一年十二月二十三日持偽造支票向陳長興調現。然據莊碧富於八十二年六月
十日所具「遺失票據申報書副本」之記載，該系爭支票係於八十二年元月間遺失。原
判決因之於理由內，依憑證人陳長興之供證，認乙○○係於八十一年十二月二十三日
或之前應已取得該支票，並說明因票據遺失人一般無法知道確切遺失日期，該莊碧富
於上開申報書所載遺失日期應屬誤載。是原判決於事實欄認莊女於八十二年六月十日
申報空白支票掛失止付，要與上開理由之論述，尚無矛盾可指。而甲○○之母莊碧富
於審理中證稱系爭支票係甲○○向其所借之語，已經原判決於理由內依彼二人隔離訊
問之結果及所供與偵查中之供詞不符，說明不足採信之理由。此以莊碧富係甲○○之
母，其曲意迴護廖某，情理上可以理解，即莊女於案發後出面與執票人蘇陳淑蘭達成
和解，償還所調借款項，取回系爭支票，及於原審審理期間之八十九年十一月三十日
具狀向檢察官自首誣告犯行，坦認其虛報票據遺失，要均係為其子甲○○脫免之舉，
此由該和解書內容指稱系爭支票係遭乙○○詐欺，而對其子甲○○經手該支票乙節，
則避而不提，尤足證之。是上開和解書及自首狀尚不能認係有利於甲○○之證據。原
判決理由對此未加說明，固不無微瑕，然此於事實之認定及判決之本旨並無影響，要
難執此指為違法。至原審向台中市第八信用合作社調取莊碧富於八十一年十月一日至
八十二年六月三十日所簽發之支票，其中若干支票上之筆跡縱與莊女所親自簽發者不
同，亦不足以證明其即係甲○○所借用，尤不能因之認系爭支票確係甲○○所借，即
不能執之為有利於上訴人等之認定。是甲○○上訴意旨所指上情，核與法律規定得為
第三審上訴理由之違法情形，不相適合。而乙○○上訴意旨謂廖某先前常交其母莊碧
富之支票予伊，系爭支票廖某如何取得，伊不知情，與廖某無共同犯意聯絡等語，並
未依據卷內訴訟資料具體指摘原審所為判決如何違背法令，徒為事實之爭執，亦非適
法之第三審上訴理由。依前揭說明，本件上訴人二人之上訴顯屬違背法律上之程式，
均應予駁回。
據上論結，應依刑事訴訟法第三百九十五條前段，判決如主文。
中      華      民      國    九十二    年      五      月    二十二    日
                              最高法院刑事第十二庭
                                  審判長法官  張  淳  淙
                                        法官  謝  俊  雄
                                        法官  蘇  振  堂
                                        法官  張  春  福
                                        法官  呂  丹  玉
      右正本證明與原本無異
                                              書  記  官
中      華      民      國    九十二    年      五      月    二十九    日


司法院資訊處製作；財團法人民間司法改革基金會備份。
